臺灣新北地方法院刑事判決　　　　　　　110年度訴字第260號
公　訴　人　臺灣新北地方檢察署檢察官
被　　　告　林秋陽




選任辯護人　吳金棟律師
上列被告因誣告案件，經檢察官提起公訴（109 年度偵字第6896
號），本院判決如下：
    主  文
林秋陽意圖他人受刑事處分，向該管公務員誣告，處有期徒刑肆
月。
    事  實
一、林秋陽自民國107 年7 月1 日起，在新北市○○區○○○路
    000 巷0 ○00號馬賽山莊社區（下稱馬賽社區）2 樓施作室
    內裝潢工程，林秋萍則係上開社區之住戶，林秋陽明知林秋
    萍並未指使總幹事郭炳宏於107 年7 月6 日至107 年7 月9
    日間，前往上開工地毆打林秋陽成傷，或恐嚇林秋陽交付財
    物之情，竟意圖使林秋萍受刑事處分，基於誣告之犯意，於
    107 年8 月1 日，遞狀向臺灣新北地方檢察署（下稱新北地
    檢署）對林秋萍提出傷害及恐嚇取財未遂告訴，嗣經新北地
    檢署檢察官查明上開實情，以108 年度偵字第2613號為不起
    訴處分後，林秋陽聲請再議，經臺灣高等檢察署再議發回，
    復經新北地檢署檢察官以108 年度偵續字第123 號為不起訴
    處分而確定( 下稱前案）。
二、案經林秋萍告訴新北地檢署檢察官偵查起訴。
    理  由
一、關於證據能力之意見：
  ㈠、按被告以外之人於審判外之言詞或書面陳述，除法律有規
      定者外，不得作為證據。又被告以外之人於審判外之陳述
      ，雖不符合同法第159 條之1 至第159 條之4 之規定，但
      經當事人於審判程序同意作為證據，法院審酌該言詞陳述
      或書面陳述作成時之情況，認為適當者，亦得為證據；當
      事人、代理人或辯護人於法院調查證據時，知有第159 條
      第1 項不得為證據之情形，而未於言詞辯論終結前聲明異
      議者，視為有前項之同意，刑事訴訟法第159 條第1 項、
      第159 條之5 分別定有明文。本判決以下所引具傳聞性質
      之各項供述證據，經本院於審判期日提示並告以要旨後，
      檢察官、被告及辯護人均表示無意見而不予爭執，且迄言
      詞辯論終結前亦未有所異議（見本院卷第165 至172 頁）
      ，本院復查無該等證據有違背法定程序取得或顯不可信之
      外部情狀，揆諸刑事訴訟法第159 條之5 規定，應均有證
      據能力。
  ㈡、至本件認定事實所引用之非供述證據，並無證據證明係公
      務員違背法定程式所取得，亦無刑事訴訟法第159 條之4
      顯有不可信之情況與不得作為證據之情形，且經本院於審
      判期日依法進行證據之調查、辯論，被告於訴訟上之程序
      權即已受保障，亦應有證據能力。
二、實體部分：
  ㈠、訊據被告林秋陽矢口否認有何誣告犯行，並辯稱：郭炳宏
      真的有打我，有工人看到，郭炳宏把我錢拿走。詹惠娟跟
      我說是林秋萍、郭炳宏二人配合的，詹惠娟去做證時，她
      不敢說。且本件不起訴處分係證據不足，我沒有誣告他，
      事情真的發生，我是被他打，林秋萍及郭炳宏是同進同出
      。林秋萍在另案（即臺灣高等法院109 年度上訴字第2373
      號）有說不要再告我，該案法院判我無罪，庭呈判決乙件
      云云；辯護人則辯以：被告並無動機去編一個理由說郭炳
      宏對他傷害，因被告與郭炳宏間並無利害關係。因此在被
      告有提出傷單等資料的情況下，並無誣告之意云云。惟查
      ：
    ⒈被告於107 年8 月1 日具狀向新北地檢署對林秋萍提出前
      案告訴，嗣經新北地檢署檢察官以108 年度偵字第2613號
      為不起訴處分，經提起再議後，復經臺灣高等檢察署再議
      發回，又經新北地檢署檢察官以108 年度偵續字第123 號
      為不起訴處分而確定，有告訴狀及上開不起訴處分書附卷
      可稽（見107 年度他字第5077號卷【下稱他5077卷】第1
      至3 頁、108 年度他字第2825號卷【下稱他2825卷】第9
      至11頁、109 年度偵字第6896號卷【下稱偵6896卷】第5
      至7 頁），合先敘明。
    ⒉證人即馬賽社區主任委員詹惠娟於檢察事務官詢問時證述
      ：（是否認識林秋陽、林秋萍及郭炳宏？）我都認識，林
      秋萍是馬賽山莊監委，她任監委時，我是該屆主委，郭炳
      宏是總幹事。（是否知悉林秋陽之前有對林秋萍及郭炳宏
      提起傷害、恐嚇取財之告訴？）完全不知道。（你是否知
      道郭炳宏於107 年7 月6 日至9 日前往土城南天母路114
      巷1 之14號2 樓，對林秋陽為恐嚇及毆打之情形？）我完
      全不知道。（你是否知道林秋陽與郭炳宏及林秋萍二人有
      任何糾紛？）我有聽過，但聽誰說我已經沒有印象，內容
      我也沒印象了。（是否有跟林秋陽說過是林秋萍叫郭炳宏
      於上開時、地前往恐嚇、歐打林秋陽？）我完全不知道他
      們吵架內容，所以不可能捏造任何事實，我沒有跟林秋陽
      這樣說過，我只知道林秋萍是監委、郭炳宏是總幹事，林
      秋陽在施工時林秋萍有介入暸解林秋陽是否有危害到公共
      安全，至於他們起何口角我完全沒有聽到。（關於你方才
      所說林秋萍擔心林秋陽的施工危害公共安全這件事情，林
      秋陽或是林秋萍有無跟你討論此事？）沒有。（你確定沒
      有跟林秋陽說是林秋萍教唆郭炳宏去毆打及恐嚇林秋陽？
      ）沒有等語（見他2825卷第75至76頁）；證人詹惠娟於偵
      查中亦證述：（是否知悉被告和郭炳宏、林秋萍有發生過
      糾紛？）我當時是主任委員，我知道他們有糾紛但詳細內
      容不清楚，開會時因為林秋萍是監委，他偶爾會提到，但
      內容我不知道，不知道具體細節。（與被告共見面過幾次
      ？）他經常在我們社區走動，以前曾經幫我油漆過房子，
      但因為成果不理想，後續也沒有再聯絡，我不認為這個人
      可以交往，所以也不太跟他講話。（有無聽聞過被告講遭
      到郭炳宏恐嚇，說要交保護費？）沒有。（被告是否有和
      社區其他人發生過糾紛？）我不知道。（有無聽聞被告說
      過有其他人跟他要施工的保護費？）沒有。（為何被告稱
      他是聽你說是林秋萍教唆郭炳宏去恐嚇他？）這是他胡說
      八道，這不是我的事情。除了該次油漆工程外，我跟被告
      很少接觸；（依你的職務，你是否會到被告在二樓的施工
      現場察看？）我每天都會經過他施工的地方，因為我家出
      入口就在那邊。（有無曾經看過告訴人和被告在二樓施工
      現場吵架？）沒有。我只有看過被告一個人在施工，沒有
      看過他有其他工人，包括他來幫我施工時也是一個人，我
      沒有說謊，保護費的事情我說過了我不知道，既然我不知
      道我怎麼會去跟被告說是林秋萍教唆郭炳宏。（見偵6896
      卷第14至15、54至55頁）。由是可知，證人詹惠娟前後證
      述內容，互核一致，足認馬賽社區主委詹惠娟未曾對被告
      陳稱：係林秋萍教唆郭炳宏對其毆打、恐嚇取財等情，堪
      可認定。則被告供述：（你有何證據可以證明是林秋萍叫
      郭炳宏於107 年7 月6 日至9 日間，前往新北市○○區○
      ○○路000 巷0 ○00號2 樓恐嚇及毆打你？）社區主委詹
      惠娟告訴我的，詹惠娟說一切事情會發生是林秋萍叫郭炳
      宏去做的等語（見他2825卷第31頁），洵屬無據，不足採
      信。是被告主觀上明知詹惠娟未曾對其陳稱：係林秋萍教
      唆郭炳宏對其毆打、恐嚇取財等情，至為灼然。
    ⒊證人即告訴人林秋萍於偵查中證述：（你總共到過被告施
      作的工地幾次？）一、兩次而已，我是做財委的時候去巡
      視，因為他的工程造成一樓淹水，我是去跟他說不要再做
      了，這個是經過管委會決議的，要叫他停工。（【提示10
      7 年7 月臨時會議記錄】是否為該次決議？）是。（有無
      私底下接洽過？）沒有，我都是為了社區的事情去的。（
      你去被告施工現場當時有誰？）我不認識，我是跟林秋陽
      說的，其他人我不認識，幾個人我也不知道。（與被告有
      過金錢糾紛？）我不知道他為何會說我有拿他8000元，我
      跟被告根本不認識。（停工有無公告或通知屋主？）有通
      知屋主等語（見偵6896卷第15至16頁）；證人林秋萍於本
      院審理中亦證述：（在107 年7 月間南天母路馬賽山莊社
      區，郭炳宏擔任何職務？）當時郭炳宏是馬賽山莊的總幹
      事，他才剛到職幾天，他是從107 年7 月1 日起任職。（
      總幹事職務內容為何？）總幹事是負責管理社區，幾乎什
      麼事情都會參與。（被告當時在馬賽山莊做什麼事情？）
      現場好像是被告在施工，但是我不認識被告。（被告是否
      曾經在南天母路111 巷之1 號2 樓施工？）是。（何時開
      始施工？）林秋陽好像是在郭炳宏來任職之前的2 、3 天
      開始施工。（妳從被告開始施工起，有無到過被告施工現
      場？）有，我去過二次。（7 月6 日有社區會議，妳是在
      該會議之前，還是會議之後去的？）會議之前有施工，我
      有去告訴屋主，屋主說不讓我來，我說樓下四間都淹水。
      （妳在會議之前有無去過施工的工地裡看過被告？）沒有
      。（在7 月6 日會議之後，妳是否有到過施工現場跟林秋
      陽講話？）沒有，我不認識他，地點在隔壁而已，我沒有
      去過林秋陽施工的屋內，我只有站在樓梯看屋內施工的情
      況，我從來沒有走進去，因為屋主不讓我走進去。（在施
      工期間，妳有無與被告講過話？）沒有，我不認識他。（
      妳去的時候有跟誰一起去，還是妳是自己一個人去？）自
      己一個人。（妳有沒有跟詹惠娟一起到過那個工地？）沒
      有，詹惠娟現在是我的屋主。（妳有沒有跟郭炳宏一起去
      過？）沒有。沒有，那是到派出所去做筆錄時，才有和郭
      炳宏一起到派出所。（妳有無要郭炳宏去打被告，或叫被
      告把錢交給妳？）沒有。（妳是否知道被告與郭炳宏之間
      有肢體傷害的事情發生？）不知道。（妳在107 年7 月間
      是否為馬賽山莊社區的財務委員？）我當時不是財委，也
      不是監委。（妳以前在警局、檢察官偵查中，妳說妳從來
      沒有叫郭炳宏去打被告，也從來沒有請郭炳宏去跟被告要
      錢或恐嚇取財，妳以前所述是否實在？）實在。（妳除了
      被告告妳傷害、恐嚇取財未遂以外，妳與被告之間有無任
      何仇恨、債務糾紛？）都沒有等語（見本院卷第159 至16
      2 頁）。
    ⒋證人即總幹事郭炳宏於檢察事務官詢問時證述：（被告是
      否曾經在新北市○○區○○○路000 巷0 ○00號2 樓施工
      過？）對。我當時是代接總幹事，我是107 年7 月5 日開
      始擔任總幹事，但我於107 年7 月2 日就已經在該處見習
      準備交接。在被告還在的時候我去過兩次。我第一次去是
      在準備交接，當時是去瞭解環境，我有到社區去逛了一下
      ，所以有經過施工現場，我有跟被告詢問施工狀況。第二
      次是我正式接了之後，我過去請他們不要施工，因為他們
      施工時地板做的太薄，導致地下室有4 戶漏水，經管委會
      請他們停止施工，我只是過去告知他們不要施工，被告說
      好，但他們還是繼續做。（你第二次去施工現場時，有無
      跟被告發生糾紛？）沒有。（那你之後有無跟被告發生糾
      紛過？）沒有。我跟被告的對話次數也只有這兩次。（是
      誰要求不可以施工？）管委會開會決議，有會議紀錄，並
      非林秋萍單方決定，會議紀錄部分我在前案也有提出。（
      你或是林秋萍或是管委會，有無曾經要求被告要支付相關
      人或是社區任何費用？）我沒有，開會的時候也沒有。（
      之前是否有被告與其他人一起施作社區的水塔工程，之後
      因為有瑕疵把工程款退還給社區？）有這件事，我到任之
      後才知道這件事，錢是我到任之後才退還的，但要求退錢
      ，是在我到任之前發生，是管委會要求的，跟我無關，也
      並非我去要求退錢，但是是由林秋萍去要求退款的。（你
      是否知道林秋萍有要求被告支付10萬的費用給他個人或是
      給管委會？）這我不知道。我不知道有無這件事。（管委
      會開會決議要求被告停工後，是誰請你過去告知被告停工
      ？）詹惠娟，並非林秋萍請我過去的。（林秋萍有無任何
      請你去找被告要求停工或是要求被告做特定行為的情況？
      ）都沒有。我都是聽管委會的指示，完全沒有聽個人指示
      我做什麼事情等語（見他2825卷第91至92頁）。核與證人
      詹惠娟、林秋萍前開證言大致相符。
    ⒌參以馬賽社區管理委員會於107 年7 月6 日召開臨時會議
      ，由主任委員詹惠娟主持，討論社區1-1 號2 樓裝潢問題
      ，決議該住戶業主游先生與住戶當面討論後，達成共識如
      下：①即日起全面停工。②由游先生至新北市公務局申請
      簡易裝潢執照後，經公告周知方能施工。③至於7 月份施
      工部份，導致1 樓部份住戶天花板漏水，經雙方協議後由
      該戶業主游先生負責維修，④原先放在屋內磚頭、沙包、
      水泥及廢棄物請優先搬離現場等情，有馬賽山莊管理委員
      會107 年7 月份臨時會議會議記錄附卷可稽（見他5077卷
      第13頁），足認總幹事郭炳宏係依據前揭臨時會議決議，
      於107 年7 月6 日後某日，前往該戶工地，告知被告停工
      事宜，惟被告仍未遵守決議持續施工。又郭炳宏甫上任該
      社區總幹事一職，對於該社區事務尚在熟悉業務中，而郭
      炳宏僅與被告見面二次，該戶工地尚有其他工人在場，倘
      若郭炳宏單獨一人對被告為傷害、恐嚇取財之行為，必然
      遭被告及其他工人制止，豈有可能讓郭炳宏對被告為上開
      傷害及恐嚇取財之犯行。
    ⒍被告先於偵查中辯稱：詹惠娟是在社區事務所2 樓隔壁跟
      我說林秋萍教唆郭炳宏去恐嚇、傷害我，當時很多人在場
      ，不確定他們有沒有聽到，我不認識他們，我於107 年7
      月2 日快中午12點得知此事等語（見偵6896卷第15頁）；
      被告於本院審理中則改稱：（你為何會認為是林秋萍教唆
      郭炳宏傷害你、去跟你拿錢？）我和林秋萍都不認識，是
      詹惠娟做主委，都是詹惠娟在工地隔壁馬賽山莊2 樓的社
      區管委會事務所說的，但他作證都不承認。（詹惠娟是在
      你被打多久後告訴你此事？）他說了二次，第一次詹惠娟
      說是林秋萍教唆郭炳宏打我，大約是在我被打之後的隔幾
      天。（詹惠娟第二次告訴你，是林秋萍教唆郭炳宏打你是
      在何時？）107 年7 月1 日至7 月10日中間的中午，第二
      次也是在管委會的事務所。（詹惠娟在管委會的事務所告
      訴你是林秋萍教唆郭炳宏去打你的，當時有沒有人在旁聽
      見？）有人聽見，但沒有人敢作證。那些人我不認識。（
      為何詹惠娟要告訴你這件事？）我也不知道等語（見本院
      卷第167 至168 頁）。由是可知，被告先於偵查中供述：
      詹惠娟於107 年7 月2 日快中午12點，在社區事務所2 樓
      隔壁，告知林秋萍教唆郭炳宏對其恐嚇及傷害等情，亦即
      詹惠娟於被告所指述遭郭炳宏傷害及恐嚇之前，被告已先
      行得知將發生此事，然被告於本院審理時則改稱：詹惠娟
      說二次，第一次大約是在我被打之後隔幾天；第二次是於
      107 年7 月1 日至7 月10日中間的中午等語。是被告前開
      供述詹惠娟告知林秋萍教唆乙事之時序，前後不同，次數
      有異，顯有矛盾之處。而證人詹惠娟前揭於檢察事務官及
      檢察官歷次詢問之證述內容，則互核一致。且證人詹惠娟
      復於偵查中當庭與被告對質時仍證述：我跟林秋萍是鄰居
      ，發生事情時郭炳宏才來第二天，而且林秋萍當時是財委
      ，本來就有職責去處理漏水的事情，我不可能去講這件事
      ，我們也沒有仇恨等語（見偵6896卷第17頁）。益見詹惠
      娟與林秋萍之間，並無任何仇恨或債務糾紛存在，故詹惠
      娟並無任何動機或理由，向被告私下告知林秋萍教唆郭炳
      宏對其傷害及恐嚇等情。況被告與詹惠娟彼此間亦無任何
      私交，甚且被告曾承作詹惠娟私人油漆工程品質欠佳乙情
      ，業據證人詹惠娟證述如前，又本件被告亦無法說明理由
      何以詹惠娟會向他告知此事。則被告前揭辯詞，前後不一
      ，核與事實迥異，委難採信。從而，被告應係憑空捏造事
      實而對林秋萍提出教唆傷害及恐嚇取財未遂告訴，至為明
      確。
    ⒎被告於本院審理中供述：（107 年7 月6 日至7 月9 日期
      間，郭炳宏有無到你在馬賽山莊你施做工程的工地現場？
      ）有，他來三、四次。（他去的第幾次和你有肢體的糾紛
      ？）總共三次，他主要跟我拿保護費，一開始說要拿十萬
      元，後來說五萬元，我說我這辛苦錢，沒什麼賺錢，他還
      是要拿，只有許志守看到的那次有人可以證明，其他都沒
      得證明。（郭炳宏總共打你幾次？）二次。（郭炳宏是如
      何打你？）他沒有拿棍子。他總共打二次，他在工地的客
      廳拿紅磚塊站著先打我的右腳踝內側一次，然後我蹲下，
      他再拿紅磚塊再打我的腳踝第二次。（當時在工地客廳有
      誰在現場？）許志守在廁所那。沒有其他人在現場。（他
      用磚塊打你腳踝後，你的腳踝有無流血？）一點紅紅的，
      有血，但是沒有流出來。（許志守看到以後有說什麼嗎？
      ）他也嚇的要死，躲在牆壁旁邊不敢出來，他那時候沒有
      看到我被郭炳宏用磚頭打。（郭炳宏拿磚塊打你的腳時，
      許志守有無看到？）郭炳宏打我的時候，許志守沒有看到
      ，郭炳宏跟我拿錢的時候，許志守才有看到。（郭炳宏伸
      手到你口袋拿錢時，許志守有看到？）有。（郭炳宏是伸
      手拿錢先，還是打你先？）我那些錢是要發工資的，我不
      想給他，他就打我的腳。（郭炳宏的紅磚塊是哪裡拿的？
      ）工地拿的。（郭炳宏拿紅磚打你是當日的何時？）下午
      。（你受傷後有無去看醫生？）我當時高血壓不太舒服，
      先回家休息，四、五天後我才去醫院。（你說郭炳宏拿紅
      磚塊第一次打你的右腳踝內側，當時他打完後，紅磚塊是
      丟到地上還是拿在手上？）打了第一下磚塊掉了，他就跟
      我要錢，我不給他，這中間就被他掏錢，掏多少我不知道
      ，過了那麼久，拿多少我忘記了。總共是八千元，這跟林
      秋萍無關，都是郭炳宏。（郭炳宏拿磚塊第一次打你的腳
      踝，打完後，郭炳宏有伸手拿你口袋中的錢嗎？）有，他
      也有拿到錢。（郭炳宏拿到你身上的錢之後，你如何處理
      ？）我也沒有辦法，那個錢也沒有很多，我也不想告他。
      （郭炳宏拿磚塊第一次打你的腳踝，打完後，當時他拿走
      你身上多少錢？）二千或三千元。（他拿走錢後是否拿紅
      磚再打你的腳第二次？）是在中間還是前後我忘記了。他
      隔天又來，總共跟我拿了八千元。（你有無把郭炳宏強行
      拿走你八千元的事情告訴主委詹惠娟？）我沒有跟他講。
      （見本院卷第165 至169 頁）；然被告於偵查中卻供述：
      （他打你時有誰看到？）當時許志守在場有看到。（許志
      守當時人在哪裡？）他在廁所旁邊。…林秋萍每天都來找
      我麻煩，郭炳宏也每天來，只有第一天打我等語（見107
      他5077卷第28頁反面至第29頁），並提出被告應診日期為
      107 年7 月11日至振辰外科診所就診之診斷證明書乙紙佐
      證（見他5077卷第14頁），由是析知，被告供述其遭郭炳
      宏毆打之次數，究竟係三次或二次？而許志守究竟係有看
      到郭炳宏毆打被告，抑或未看到毆打情事？則被告所述上
      情，前後不一。又被告供述：郭炳宏在工地客廳拿紅磚塊
      ，站著先打我的右腳踝內側一次等語，惟衡諸常情，倘雙
      方站立時發生肢體衝突，一方手持物品毆打對方，依人體
      常態動作而言，通常應會直接攻擊到對方之上半身，而非
      違反人體姿勢，彎腰攻擊如被告所述接近地面之右腳踝內
      側，此部分顯與常情有悖。況且，倘若總幹事郭炳宏甫上
      任竟敢強取裝潢承包商即被告身上之8 千元，而依被告所
      述詹惠娟曾經告知林秋萍教唆郭炳宏傷害、恐嚇取財乙事
      ，則被告竟未利用此機會，當場向主委詹惠娟檢舉反映郭
      炳宏曾經強取8 千元乙事，亦與常理未合。再者，證人即
      被告所雇用清潔工許志守於偵查中證述：（107 年7 月6
      日至7 月9 日，有無到新北市○○區○○○路000 巷0 ○
      0 號2 樓，做室內裝修工程？）有，做3 天，我是7 月6
      日開始做，我在那裡做清潔工，每日從早上8 點到下午5
      點。（施工過程是否因為1 樓天花板漏水，所以被要求停
      工？）有。（107 年7 月7 日施工時，總幹事郭炳宏是否
      有上來要求林秋陽不能繼續施工？雙方有無發生衝突？）
      7 月6 日下午2 點多，他們有發生衝突，郭炳宏先是伸手
      到林秋陽口袋要拿錢，後來又用手打林秋陽好幾下，當時
      他們在客廳旁邊的廁所。當天下班要離開時，郭炳宏跟林
      秋陽說你明天再不給我保護費，我會再打你一次，我聽到
      保護費是說要10萬元，郭炳宏說做總幹事沒什麼錢，且有
      好幾個孩子要養，你要在我這裡工作要交保護費才可以繼
      續工作。（郭炳宏有拿磚頭或徒手毆打林秋陽嗎？）我沒
      有看到磚頭，我看到他用手打。（財務委員林秋萍也有到
      過現場嗎？）這個我不知道。（郭炳宏或林秋萍有無恐嚇
      林秋陽要交付5 萬元，不然就不能住在該社區? ）有，我
      沒有聽到林秋萍說，但郭炳宏說時我有聽到等語（見他50
      77卷第28頁正反面）。簡言之，證人許志守前揭證述：郭
      炳宏先伸手到林秋陽口袋拿錢，之後再用手打林秋陽，毆
      打地點在客廳旁邊「廁所」等語，核與被告供述：許志守
      沒有看到郭炳宏打我，郭炳宏打第一下，他就跟我要錢，
      毆打地點在「客廳」等情節，均不相符。是證人許志守之
      證言，核與被告前揭辯詞，前後矛盾，難以採信。
    ⒏證人即與被告共同承作工程之許添旺於偵查中證述：（被
      告方才稱詹惠娟有去跟他說是林秋萍教唆郭炳宏去打他，
      你有無聽見或看見此事？）有，也是在南天母路的工地，
      詹惠娟去找林秋陽。（你當時還有聽到什麼? ）我當時有
      在場，被告及詹惠娟在說一些工程的細節，我聽不清楚，
      沒有其他了。（你說你聽不清楚，為何前面可以聽到詹惠
      娟跑來跟林秋陽說的事情？）因為被告跟詹惠娟吵得面紅
      耳赤。（對方是詹惠娟還是林秋萍？）是林秋萍。（林秋
      萍當時是否在場？）是。（詹惠娟跑來跟被告講話時，林
      秋萍是否在場？）都有在場等語（見偵6896卷第32至33頁
      ）。而被告當庭亦附和證人許添旺所言而供述：詹惠娟當
      時跟我說的時候，林秋萍在場等語（見偵6896卷第34頁）
      。然查，被告前揭辯稱：詹惠娟在工地隔壁馬賽山莊2 樓
      的社區「管委會事務所」說的等語，而證人許添旺則證述
      ：是在南天母路的「工地」，詹惠娟去找林秋陽等語，顯
      見該2 人所述詹惠娟告知地點，迥不相符。再者，檢察官
      質疑證人許添旺：你說你聽不清楚，為何前面可以聽到詹
      惠娟跑來跟林秋陽說的事情？則證人許添旺情急下證述：
      因為被告跟詹惠娟吵得面紅耳赤云云。檢察官再質問：對
      方是詹惠娟還是林秋萍？證人許添旺隨即改口：是林秋萍
      。檢察官又質問：林秋萍當時是否在場？證人許添旺仍稱
      是等語。再者，於該次檢察官偵訊最後，被告亦附和證人
      許添旺所言改供述：詹惠娟當時跟我說的時候，林秋萍在
      場等語（見偵6896卷第34頁），對照被告於前案偵查中係
      稱：這秘密證人（指詹惠娟）不能讓林秋萍知道等語（見
      他5077卷第18頁反面）。倘林秋萍當時在場，應已知悉告
      知被告上情者係詹惠娟本人，為何被告竟於前案偵查中係
      稱：這秘密證人（詹惠娟）不能讓林秋萍知道等語。顯見
      被告所述前後不一，互相矛盾，且證人許添旺之證言，亦
      顯有迴護被告供述之情，均不足採信。
    ⒐查被告前因誣告案件，業經臺灣高等法院以109 年度上訴
      字第2373號判決無罪確定，有上開判決及臺灣高等法院被
      告前案紀錄表附卷可稽（見本院卷第107 至110 頁）。惟
      依上開判決所載，被告係被訴於108 年4 月30日，具狀向
      臺灣新北地方檢察署誣指林秋萍教唆郭炳宏先後為如下行
      為：①於107 年7 月6 日，故意將信件銷毀或退回寄件單
      位而未轉交林秋陽，致生損害於林秋陽。②於107 年7 月
      3 日，強逼林秋陽將房間鑰匙交與郭炳宏，使人行無義務
      之事。③於107 年7 月中旬某日，無故侵入林秋陽住處等
      情，核與本案被告於107 年8 月1 日具狀向臺灣新北地方
      檢察署提出前案告訴等情之行為，均不相同，自難爰引上
      開判決為被告有利之認定。則被告辯稱：林秋萍另案說不
      要再告我，該案法院判我無罪云云，不足採信。
    ⒑綜上所述，被告之上開辯解，均與事實不符，不足採信；
      從而，被告主觀上明知詹惠娟未曾對其陳稱：係林秋萍教
      唆郭炳宏對其毆打及恐嚇取財等語，被告仍誣告林秋萍前
      案涉犯教唆傷害、恐嚇取財未遂之犯行，自屬憑空捏造之
      詞，堪可認定。本案事證明確，被告犯行洵堪認定，應依
      法論科。
  ㈡、核被告所為，係犯刑法第169 條第1 項誣告罪。
  ㈢、爰審酌被告係國小畢業，現在從事裝潢施工，經濟狀況勉
      持（見本院卷第171 頁），其曾因竊盜案件，經本院以10
      6 年度簡字第503 號判決處有期徒刑6 月，緩刑2 年確定
      （見卷附臺灣高等法院被告前案紀錄表），竟於緩刑期間
      不知悔改，虛構事實誣指告訴人林秋萍涉犯教唆傷害及恐
      嚇取財未遂罪嫌，經新北地檢署檢察官先以108 年度偵字
      第2613號為不起訴處分，被告聲請再議後，復經臺灣高等
      檢察署再議發回，又經新北地檢署檢察官以108 年度偵續
      字第123 號為不起訴處分而確定，是被告之行為，徒然耗
      費司法資源，兼衡被告否認犯行之態度等一切情狀，量處
      如主文所示之刑。
據上論斷，應依刑事訴訟法第299 條第1 項前段，刑法第169 條
第1 項，判決如主文。
本案由檢察官許慈儀提起公訴，檢察官方心瑜到庭執行職務。
中    華    民    國   110    年    11    月    18    日
                  刑事第六庭  審判長法  官   樊季康
 
                                    法  官   林米慧
 
                                    法  官   楊展庚
上列正本證明與原本無異。
如不服本判決，應於判決送達後20日內敘明上訴理由，向本院提
出上訴狀 (應附繕本) ，上訴於臺灣高等法院。其未敘述上訴理
由者，應於上訴期間屆滿後20日內向本院補提理由書「切勿逕送
上級法院」。
                                書記官  彭姿靜
中    華    民    國   110    年    11    月    18    日
附錄：本案論罪科刑法條全文
中華民國刑法第169條
意圖他人受刑事或懲戒處分，向該管公務員誣告者，處 7 年以
下有期徒刑。